【裁判字號】    95,台上,41
【裁判日期】    950105
【裁判案由】    違反槍砲彈藥刀械管制條例
【裁判全文】
最高法院刑事判決                九十五年度台上字第四一號
    上  訴  人  甲○○
                        2樓（另案在台灣桃園監獄執行中）
上列上訴人因違反槍砲彈藥刀械管制條例案件，不服台灣高等法
院中華民國九十四年十月二十日第二審判決（九十四年度上訴字
第一四八五號，起訴案號：台灣桃園地方法院檢察署九十三年度
偵字第一一八二一號），提起上訴，本院判決如下：
    主  文
原判決撤銷，發回台灣高等法院。
    理  由
本件原判決認定上訴人甲○○於民國九十三年七月初某日，購入
無殺傷力之仿 BERETTA廠八四型半自動手槍外型製造之玩具手槍
一把後，未經許可，在桃園縣蘆竹鄉○○路二十五號十一樓之八
租屋處，將該把玩具手槍槍管更換成已車通之槍管，改造成具有
殺傷力之手槍。又未經許可，於九十三年七月十八日晚間某時，
在上開租屋處，自行製造爆裂物一枚等情，因而維持第一審論處
上訴人製造可發射子彈具有殺傷力之槍枝及製造爆裂物（均為累
犯）併合處罰二罪刑之判決，駁回上訴人在第二審之上訴，固非
無見。
惟查：（一）有罪之判決書，須將法院依職權認定之犯罪事實翔
記於事實欄，然後於理由內逐一說明其憑以認定之證據，使事實
與理由兩相一致，始稱適法；倘若理由說明與事實記載或卷內證
據資料不相符合，或理由說明互生齟齬，均屬判決理由矛盾，其
判決當然為違背法令。１、原判決理由內說明本件係依據上訴人
及證人呂美來於警詢時之供述，認定上訴人有於九十三年七月初
某日，在桃園縣蘆竹鄉○○路二十五號十一樓之八租屋處，製造
可發射子彈具有殺傷力之槍枝之事實。然查警詢時，證人呂美來
指稱：彼與上訴人於九十三年七月十五日始承租上開房屋等語（
見偵查卷第十五頁背面第六行）；上訴人則稱：槍枝是九十三年
七月十九日晚上製成，於翌（二十）日晚上即被查獲等語（見偵
查卷第七頁背面倒數第三至四行）。是原判決所認定上訴人製造
槍枝之時間，與理由之說明未盡相符，有判決理由矛盾之違法。
２、原判決認定被查獲之改造手槍係可發射子彈具有殺傷力之槍
枝，係以該把手槍經送內政部警政署刑事警察局鑑定，「以性能
檢驗法、試射法鑑定結果，……係由仿 BERETTA廠八四型半自動
手槍製造之玩具手槍換裝土造金屬槍管而成之改造手槍，機械性
能良好，可供擊發適用子彈，認具殺傷力」，有該局九十三年九
月三日槍彈鑑定書及九十四年八月十一日函可憑（見原判決第四
頁第十三至十八行）。然查內政部警政署刑事警察局九十四年八
月十一日函已說明該局九十三年九月三日槍彈鑑定書內送鑑手槍
，係以性能檢驗法鑑驗，並未裝填實彈實際試射等情（見原審卷
第四四頁說明三），是原判決理由之說明亦與卷內證據資料不符
，而有理由矛盾之違背法令。（二）審理事實之法院，對於案內
與待證事實有重要關係，而應依法調查之證據，倘未依法調查或
雖已調查而未調查明白，即與證據未經調查無異，如率行判決，
其判決當然為違背法令。１、改造手槍機械性能良好，可發射子
彈，並不表示在最具威力的適當距離，其發射之彈丸單位面積動
能已達足以穿透人體皮肉層之最低動能標準（依日本科學警察研
究所之研究結果為每平方公分二十焦耳），而得認其當然具殺傷
力。內政部警政署刑事警察局對於被查獲之改造手槍既未裝填實
彈實際試射，則該局以該槍機械性能良好，即認具殺傷力，已嫌
速斷。２、槍砲彈藥刀械管制條例所稱彈藥，依該條例第四條第
一項第二款規定，係指同條項第一款各式槍砲所使用之砲彈、子
彈及其他具有殺傷力或破壞性之各類炸彈、爆裂物而言。故就其
立法意旨言，若未具殺傷力或破壞性者，即不屬該條例所列管之
爆裂物甚明。內政部警政署刑事警察局九十三年十月二十日之鑑
驗通知書就被查獲之爆裂物鑑驗結果，僅說明經以Ｘ光透視後復
以拆解方式處理，其內部裝有十三公克之黑色煙火類火藥（經採
樣鑑識）及棉花，又自土質封口處取出長二０五公厘之電發火具
經通電測試，發火頭能正常作用產生引燃現象，認該枚爆裂物填
塞紮實，結構完整，係屬爆裂物等情（見第一審卷第四一頁）。
對於該枚爆裂物是否具殺傷力或破壞性？未見提及，則其是否屬
槍砲彈藥刀械管制條例所列管之爆裂物？亦非無疑。原審對上開
部分均未予調查釐清，率行認定被查獲之改造手槍具殺傷力，及
被查獲之爆裂物屬槍砲彈藥刀械管制條例所列管之爆裂物，併有
理由欠完備及調查未盡之違背法令。從而，上訴意旨指摘原判決
不當，尚非全無理由，應認原判決有撤銷發回更審之原因。
據上論結，應依刑事訴訟法第三百九十七條、第四百零一條，判
決如主文。
中    華    民    國  九十五  年    一    月    五    日
                      最高法院刑事第九庭
                          審判長法官  陳  正  庸
                                法官  賴  忠  星
                                法官  王  居  財
                                法官  林  開  任
                                法官  林  立  華
      本件正本證明與原本無異
                                      書  記  官
中    華    民    國  九十五  年    一    月    十    日
                                                    Ｍ


司法院資訊處製作；財團法人民間司法改革基金會備份。
